臺灣臺北地方法院刑事判決　　　　　 94年度自更(二)字第6號
自　訴　人　丙○(歿)
擔當訴訟人　臺灣臺北地方法院檢察署檢察官
被　　　告　甲○○
　　　　　　乙○○
共　　　同
選任辯護人　黃虹霞律師
上列被告因偽造文書等案件，經自訴人提起自訴，並經本院判決
，自訴人提起上訴後，復經臺灣高等法院第2 次發回本院，自訴
人於中華民國95年1月3日死亡，經通知臺灣臺北地方法院檢察署
檢察官擔當訴訟後，本院判決如下：
    主  文
本件自訴不受理。
    理  由
一、自訴意旨略以：被告甲○○、乙○○於民國83年4 月15日，
    利用職務上之便利黑箱作業，以打字冒充自訴人之簽名以及
    仿冒偽刻之自訴人所簽訂之「印章使用協議書」 (下稱協議
    書)上之授權章，偽造內容不實之「申請書」 (下稱申請書)
    ，並藉申請書侵占自訴人名下地下2 樓之部分停車位，事後
    自訴人按協議書上之授權章之印戳製成之各透明膠片檢驗核
    對，發現申請書上之授權章確係仿冒偽刻，且由申請書上有
    被告簽章及「甲○○建築師事務所」、「乙○○建築師事務
    所」之印戳可證係被告所為。因認被告涉犯刑法第210 條之
    偽造文書罪及第335條侵占罪嫌。
二、按駁回自訴之裁定已確定者，非有第260條各款情形之1，不
    得對於同一案件再行自訴；又不得提起自訴而提起者，應諭
    知不受理判決，並得不經言詞辯論為之，刑事訴訟法第 326
    條第4項、第334條、第343條、第307條分別定有明文。而依
    同法第260 條規定，上述得再行自訴者，亦僅限於有發現新
    事實或新證據，或有同法第420條第1 項第1款、第2款、第4
    款或第5款所定得為再審原因之情形。次按刑事訴訟法第260
    條第1 款規定之所謂新事實或新證據，於法院為自訴駁回之
    情形，雖係指於法院為駁回自訴裁定以前未經發現，且足認
    被告有犯罪嫌疑為已足，並不以其確能證明犯罪為要件（最
    高法院23年上字第1754號判例參照）; 惟其所謂未發現，應
    解為案件於法院為駁回自訴裁定前，未經發現，至其後始行
    發現者而言。若存有法院為駁回自訴裁定前已經提出之證據
    卻未經法院「調查、斟酌」之情形者，應屬「證據漏未審酌
    」，除非屬重要證據漏未審酌且符合同法第421 條聲請再審
    之要件而以聲請再審救濟外，並不得假藉新證據之名義提出
    再行自訴，此觀刑事訴訟法將第421條列於第420條第1項6款
    情形之外而為獨立之再審事由自明。是故刑事訴訟法第 260
    條規定既僅列舉新事實、新證據、以及第420條第1項第1、2
    、4、5款共6 種再行自訴之事由，即不得以法無明文之證據
    漏未斟酌為由再行自訴。
三、經查，本件自訴人自訴被告之上開犯罪事實，業經自訴人於
    91 年1月12日同以被告甲○○、乙○○涉有偽造文書、侵占
    等罪嫌向本院提出自訴，並經本院於92年1月9日以91年度自
    字第46號裁定 (下稱前案) 駁回此部分自訴。就前案與本案
    自訴相同之犯罪事實部分，前案自訴狀雖僅載有「... 被告
    等以打字冒充自訴人等之簽名，並違背雙方印章使用協議書
    約定，並冒蓋印章製作申請書... 」等，而認被告涉有背信
    、偽造文書等罪嫌（參本院91年度自字第46號卷第3 頁），
    其所指冒蓋印章之具體情節，是否僅指盜用協議書所約定之
    印章，抑有其他偽造行為或有不明; 惟自訴人於前案91 年5
    月20日訊問期日（參同卷第153頁）及91年5月21日刑事陳報
    狀第4頁第4至6行（參同卷第165頁背頁）、同年9月5日所提
    出陳報狀證八說明欄（參同卷第227 頁）中，均已進一步指
    明申請書上自訴人之印章係遭被告盜用、偽刻，並請求比對
    相關資料之自訴人授權章。前案經調查後，認為依自訴人與
    大陸工程公司間所訂立房屋合建分屋協議書第1 條約定內容
    ，本來即已約定自訴人應分得房地並未包括地下室第2 層，
    且依據申請書及自訴人所簽訂印鑑授權書內容，亦認定大陸
    工程公司持自訴人之印鑑於83年4 月15日辦理變更登記係經
    過自訴人授權，被告並未盜用或偽造自訴人印章。故以罪嫌
    不足無法認定被告偽造文書或侵占犯行而駁回自訴人之自訴
    ; 自訴人雖不服而提起抗告，仍經臺灣高等法院於92年2 月
    21日以92年度抗字第93號裁定駁回抗告而告確定，此有前案
    裁定書及台灣高等法院裁定書各一份附卷可稽，並經本院調
    閱各該案卷審核屬實。則自訴人於本案所指摘申請書上自訴
    人之印文係經被告偽造蓋用以偽造申請書之事實，核與前案
    自訴人所指述之情節完全相同; 其就已經裁判確定之同一事
    件再行自訴，既未符合刑事訴訟法第260 條再行自訴規定之
    要件，且其所提出協議書授權章印戳製成之透明膠片可供檢
    驗核對一事，亦僅係就協議書、申請書上印鑑章應予比對重
    複爭執，所聲請調查之證據在前案即已提出，自難謂為合法
    。退步言之，前案縱僅審酌盜用印章、未及於偽造印章部分
    ; 然參酌上段末述意旨，偽造印章部分於前案既經自訴人多
    次提出，前案亦僅存有「證據漏未審酌」之疏漏，其與發現
    新事實、新證據仍屬有間，至多得於裁判確定後以聲請再審
    救濟之，不得藉由再行自訴主張。綜上所述，自訴人係就並
    無刑事訴訟法第260 條規定情形之同一案件，於前案駁回自
    訴之裁定確定後再行自訴，依照上開說明，爰不經言詞辯論
    ，逕為不受理之判決。
據上論斷，應依刑訴訟法第343條、第332條、第334條、第326條
第4項、第307條，判決如主文。
中　　華　　民　　國　　96　　年　　5 　　月　　30　　日
　　　　　　　　　刑事第四庭  審判長法　官  劉慧芬
　　　　　　　　　　　　　　　　    法　官  郭惠玲
                                    法  官  呂政燁
以上正本證明與原本無異。
如不服本判決，應於送達後十日內，向本院提出上訴狀。
                                    書記官  林碧華
中　　華　　民　　國　　96　　年　　5 　　月　　30　　日
